臺灣臺南地方法院刑事裁定　　　　　　　　　　　　　九十三年度聲判字第二七號
　　聲　請　人　乙　○　○
　　即 告 訴人
　　被　　　告　甲　○　○
右列聲請人因告訴被告侵占案件，不服臺灣高等法院臺南分院檢察署檢察長駁回再議
之處分（九十三年度上聲議字第四九四號），聲請交付審判，本院裁定如左：
    主    文
聲請駁回。
    理    由
一、按告訴人不服上級法院檢察署檢察長或檢察總長認再議為無理由而駁回之處分者
    ，得於接受處分書後十日內委任律師提出理由狀，向該管第一審法院聲請交付審
    判。法院認為交付審判之聲請不合法或無理由者，應駁回之。刑事訴訟法第二百
    五十八條之一、第二百五十八條之三第二項前段，分別定有明文。
二、本件聲請人以被告甲○○涉犯侵占案件，向臺灣臺南地方法院檢察署檢察官提出
    告訴，經該檢察署檢察官於民國九十三年六月七日以九十三年度偵字第五九八三
    號為不起訴處分後，聲請人不服，聲請再議，亦經臺灣高等法院臺南分院檢察署
    檢察長於九十三年七月七日以九十三年度上聲議字第四九四號再議為無理由而駁
    回再議，該再議駁回不起訴處分書於九十三年七月二十一日由聲請人收受在案，
    聲請人於九十三年八月二日（九十三年七月三十一日、八月一日適逢星期六、星
    期日放假日）向本院聲請交付審判，於法尚無不合。
三、聲請交付審判意旨略以：
  (一)聲請人即告訴人雖在八十二年一月六日下午交付被告第二次之新臺幣（下同）二
    十萬元（第一次之二十萬元已在八十一年年底交付），但當時告訴人與案外人黃
    仙良及被告間，係成立「以甲○○為名義標得基隆國稅局扣押逾期貨品：花崗石
    材、紅寶石建材為名之特定合夥事業體」。且此合夥事業體一直存續，並未解散
    或中止過。直到九十年九月十四日，告訴人以本院認證過信函通知被告，始合法
    達成解散合夥團體之意思表示。而被告在接獲告訴人之催告函後，仍拒不返還告
    訴人投資之本金及投資可得分配之紅利，則被告侵占之犯行，應自九十年九月十
    四日以後始行起算時效。
  (二)由於被告及案外人黃仙良將四十萬元交給被告後，一直未獲得被告之回音，故在
    八十三年、八十四年、八十五年及八十九年間，告訴人及黃仙良曾多次前後找被
    告談判，告訴人亦委由朋友前往談判，被告均以「又將所賺得錢再去投資其他新
    案，故無法先行分配盈餘」為由加以搪塞。由此亦可證明被告在九十年九月十四
    日之前，均有承認與告訴人成立前揭之「特定合夥事業團體」。因此，其所保管
    之投資本金及盈餘，既仍在合夥關係存續中，侵占犯行應尚未開始。
  (三)在臺灣臺南地方法院檢察署檢察官偵訊時，告訴人一再向檢察官強調，直到八十
    九年間，告訴人仍有委託朋友去找被告談判，被告仍以作新投資為由加以搪塞，
    並未否認與告訴人成立合夥團體。惟此部分原檢察官及書記官並未記明筆錄，亦
    未告知可以找朋友出庭作證，即在草率問過一次筆錄後，即直接認定被告因在偵
    訊時否認有所謂之合夥團體，故侵占時效應自八十二年一月起算．．．云云。已
    有認定事實不憑證據之明顯違誤。
  (四)故高檢署認定「聲請人最後係於八十二年間交付款項予被告，且嗣後被告亦未曾
    出面，故聲請人所指之侵占犯行應初始於八十二年間．．．」云云，亦有嚴重之
    錯誤。蓋被告自八十二年一月收到款項後之連續幾年中，均有出面承認有拿到四
    十萬元，並成立合夥關係，只不過又再將此四十萬元及所獲得之利潤再轉投資其
    他事業罷了。故其侵占犯行之起算點，應不在八十二年一月開始。
  (五)被告之侵占犯行，應自九十年九月十四日接獲告訴人所寄之催告函，但拒不返還
    投資本金及盈利之後，始成立。
四、按九十一年二月八日修正公布之刑事訴訟法，新增第二百五十八條之一至之四所
    規定之「交付審判制度」，其主要目的在建立對於檢察官不起訴或緩起訴裁量權
    之外部監督機制，法院僅就檢察官所為不起訴或緩起訴之處分是否正確加以審查
    ，以防止檢察機關濫權。依此立法精神，同法第二百五十八條第三項規定法院審
    查聲請交付審判案件時「得為必要之調查」，其調查證據之範圍，自應以偵查中
    曾顯現之證據為限；而同法第二百六十條對於不起訴處分已確定或緩起訴處分期
    滿未經撤銷者得再行起訴之規定，其立法理由說明該條所謂不起訴處分已確定者
    ，包括「聲請法院交付審判復經駁回者」之情形在內，是前述「得為必要之調查
    」，其調查證據範圍，更應以偵查中曾顯現之證據為限，不得就告訴人新提出之
    證據再為調查，亦不得蒐集偵查卷以外之證據，否則，將與刑事訴訟法第二百六
    十條之再行起訴規定，混淆不清。再為避免法官權限之過度擴張，因而壓縮檢察
    官之控訴權限，甚至形成法官兼任檢審角色之「新糾問制」，法院對於聲請交付
    審判案件之審查，應限於檢察官不起訴處分是否違法。質言之，如檢察官係依據
    刑事訴訟法第二百五十二條規定予以不起訴處分者，應審查該處分是否符合該條
    各款之規定；若係依據同法第二百五十三條規定為不起訴處分者，則應審查該處
    分是否有裁量逾越或裁量濫用之情形。至於檢察官據以不起訴處分之基礎事實，
    則非法院應行介入審查之對象，蓋法院裁定交付審判之前提，乃該案件已經跨越
    起訴門檻，亦即符合刑事訴訟法第二百五十一條第一項規定、檢察官應提起公訴
    之情形，縱或法院對於檢察官所認定之事實有不同判斷，惟該案件必須繼續偵查
    始能判斷應否起訴者，即該案件並未存有應起訴之犯罪事實及理由，而未到達起
    訴門檻時，法院仍應依據現行第二百五十八條之三第二項前段規定，以聲請無理
    由裁定駁回。
五、本院查：
  (一)按案件有追訴權時效完成情事者，於偵查中應為不起訴處分，於審判中應為免訴
    判決之諭知，刑事訴訟法第二百五十二條第二款、第三百零二條第二款分別載有
    明文。又按刑法第三百三十五條第一項之侵占罪，係科處最重本刑五年有期徒刑
    之罪，依同法第八十條第一項第二款，其追訴權時效期間為十年，再依侵占罪之
    本質係即成犯，自開始有侵占行為時起，侵占犯罪即屬成立，並自彼時起算，滿
    十年未予追訴，追訴權時效即算完成，依照前開規定，不得再行追訴。
  (二)告訴人提起告訴認被告涉有侵占之罪嫌，無非以：被告甲○○意圖為自己不法之
    所有，於八十一年十二月三十日，至臺南市○○路○段「建興館」找告訴人，陳
    稱已向基隆關稅局標得花崗石材及紅寶石等磁磚建材貨品一批，並已覓妥買主，
    出售後可得一百二十萬元，惟因尚缺提貨資金四十萬元，請告訴人籌資四十萬元
    參加合夥，告訴人不疑有他，遂於同日十七時三十分許，由告訴人出資十五萬元
    連同第三人黃仙良出資之五萬元，共計二十萬元交付被告，餘款二十萬元復於八
    十二年一月六日十五時四十分許，由被告出資十萬元連同黃仙良出資之十萬元一
    併交付被告。嗣告訴人於八十二年一月間電詢被告貨款情形，被告陳稱前開建材
    業已出售完畢，惟賣得之貨款伊已另購得一批貨，待該批貨再行出售後始分配貨
    款云云，詎被告隨即避不見面，拒不返還告訴人出資之款項。因認被告涉有侵占
    罪嫌云云。被告於原檢察官偵查中堅決否認上開犯行，辯稱：否認有何邀約告訴
    人參加合夥並收取款項等語。
  (三)惟經本院核閱原臺灣臺南地方法院檢察署九十三年度偵字第五九八三號不起訴處
    分及臺灣高等法院臺南分院檢察署九十三年度上聲議字第四九四號處分書以：本
    件被告堅決否認有何邀約告訴人參加合夥並收取款項等情，而縱認告訴人所述犯
    罪事實為真，然告訴人最後係於八十二年間交付款項予被告，且嗣後被告亦未曾
    出面，則不論告訴人與被告是否有合夥關係，應認告訴人所指之侵占犯行係初始
    於八十二年間，算自聲請人提起本件告訴之九十三年五月三日，亦已超過十年以
    上而逾追訴權時效，而為不起訴處分及駁回再議之處分。查該不起訴處分及駁回
    再議，已就告訴人所指訴被告侵占行為成立之時點即追訴權時效何時屆滿敘明甚
    詳，而依刑事訴訟法第二百五十二條第二款不起訴處分及第二百五十八條前段駁
    回再議之處分，於法尚無不合。告訴人雖以被告之侵占犯行，應自九十年九月十
    四日接獲告訴人所寄之催告函而拒不返還投資本金及盈利之後，始為成立云云。
    惟查，本院依職權調閱臺灣臺南地方法院檢察署九十三年度發查字第一一一四號
    被告甲○○侵占案偵查卷宗，告訴人陳稱：「．．．，後來我在八十二年一月十
    幾日左右打電話給被告，被告說貨已賣掉了，但是他又將錢拿去買另一批貨，．
    ．．，後來被告就避不見面，也不還錢，．．．」等語（見上開發查卷第一六頁
    ）。從而，告訴人之指訴縱屬實在，亦應認定被告侵占行為成立於八十二年間。
    告訴人於九十年九月十四日所為之催告函，核該函之內容為告訴人終止合夥關係
    之意思表示，除被告否認有何合夥關係存在外，亦無法證明被告於收受該函後始
    將持有之意思變更為所有之意思，告訴人上開主張並無足採。
  (四)綜上所述，本件檢察機關依據偵查結果，認為被告之侵占罪嫌已逾追訴權時效，
    因而為不起訴處分及駁回再議聲請，於事實調查程序及相關事證之評價認定，於
    法均無不合；且本院依職權調閱全卷審核結果，亦認本案並未存有應起訴之犯罪
    事實及理由，聲請人猶執前詞，聲請交付審判，其聲請為無理由。
六、依刑事訴訟法第二百五十八條之三第二項前段規定，裁定如主文。
中      華      民      國    九十三    年     十二     月     二十     日
                                  臺灣臺南地方法院刑事第九庭
                                      審判長法  官  蘇清水
                        法  官  卓穎毓
                                            法  官  林欣玲
右正本證明與原本無異。
本件不得抗告。
                                            書記官  黃傳鈞
中      華      民      國    九十三    年     十二     月     二十     日
